【裁判字號】    92,壢簡,824
【裁判日期】    920923
【裁判案由】    清償債務
【裁判全文】
臺灣桃園地方法院中壢簡易庭民事判決  九十二年度壢簡字第八二四號
    原      告  乙○○
    被      告  甲○○
右當事人間請求清償債務事件，經本院於民國九十二年九月九日辯論終結，判決如左
：
    主      文
原告之訴駁回。
訴訟費用由原告負擔。
    事      實
壹、原告方面：
一、聲明：被告應給付原告新台幣（下同）五十萬元，及自支付命令送達被告翌日起
    至清償日止，按年息百分之五計算之利息。
二、陳述：訴外人雷仁光為原告之子，被告甲○○則係雷仁光之前妻，為購買門牌號
    碼桃園縣平鎮市○○路十九巷二十四號房屋（以下簡稱系爭房屋），渠等二人於
    民國（下同）八十四年三月間某日向原告借款一百萬元，約定由雷仁光與被告各
    負擔五十萬元，原告遂委託代書鄧仁傑以原告所有房屋辦理房屋貸款，向台灣土
    地銀行平鎮分行借款五十萬元，連同原告己有五十萬元，交由代書鄧仁傑將之交
    付出賣系爭房屋之人，今因原告年紀已邁，為生活所需，多次向訴外人雷仁光及
    被告催討上開欠款，但均遭雷仁光及被告置之不理，爰依兩造間消費借貸之法律
    關係，請求如訴之聲明。
三、證據：提出由鄧仁傑出具之證明書、歷史交易明細查詢單、存証信函、建物及土
    地登記謄本各一份為證，並聲請訊問證人雷仁光、鄧仁傑。
貳、被告方面：
一、聲明：駁回原告之訴。
二、陳述：被告與訴外人雷仁光本為夫妻關係，但業已離婚，被告雖有於八十四年間
    與雷仁光共同購買門牌號碼桃園縣平鎮市○○路十九巷二十四號房屋，然被告僅
    是雷仁光向銀行及行政院勞工委員會申請購屋貸款之連帶保證人而已，並未與雷
    仁光同向原告借款，系爭借款與被告無關。
    理      由
一、按訴狀送達後，原告不得將訴變更或追加他訴，但擴張或減縮應受判決事項之聲
    明者，不在此限，民事訴訟法第二百五十五條第一項第三款定有明文。本件原告
    起訴時原請求被告給付五十萬元，及自民國九十二年四月二十一日起至清償日止
    ，按年息百分之五計付之利息，嗣於訴訟繫屬中之九十二年七月十一日言詞辯論
    期日減縮為如其請求之聲明，經核原告所為訴之變更僅單純減縮應受判決事項聲
    明，合於民事訴訟法第二百五十五條第一項第三款之規定，應予允許，先予敘明
    。
二、查訴外人雷仁光為原告之子，與被告原為夫妻關係，雷仁光與被告於八十四年間
    共同購買門牌號碼桃園縣平鎮市○○路十九巷二十四號房屋，原告曾於八十四年
    三月間以己有房屋委託代書鄧仁傑向台灣土地銀行平鎮分行貸款五十萬元，並於
    八十四年三月三十日自己有存款帳戶提領五十萬元等情，業據原告提出鄧仁傑出
    具之證明書、歷史交易明細查詢單、建物及土地登記謄本等為證，並經證人雷仁
    光、鄧仁傑證述明確，且為被告所不爭執，應堪信為真實。
三、按當事人主張有利於己之事實者，就其事實有舉證之責任，民事訴訟法第二百七
    十七條前段定有明文；又請求履行債務之訴，除被告自認原告所主張債權發生原
    因之事實外，應先由原告就其主張此項事實，負舉證之責任，必須證明其為真實
    後，被告於其抗辯事實，始應負證明之責任，此為舉證責任分擔之原則，最高法
    院四十三年台上字第三七七號判例意旨可資參照。本件原告起訴主張與被告間有
    消費借貸之法律關係存在，但為被告所否認，按諸首揭舉證責任分配原則，自應
    由原告先就兩造間確有消費借貸法律關係存在一節負證明之責。經查，系爭房屋
    固為訴外人雷仁光與被告共同購買，然消費借貸為債之關係，乃特定人間之權利
    義務關係，債權人僅得對向其借款之債務人請求給付，並無對債務人以外第三人
    請求給付之權利，亦與債務人借貸系爭借款之用途無涉，是雖原告陳稱雷仁光與
    被告借貸目的係為購屋之用，系爭房屋且登記為渠二人應有部分各二分之一，但
    此尚無足證明被告即有向原告借款五十萬元之事實。而就被告與雷仁光向原告借
    貸經過，原告與證人雷仁光雖均陳稱係在撥款前幾天雷仁光與被告同至原告住處
    向原告借貸等語，惟渠二人就借款時間，一稱係在上午，一稱是在晚間，就利息
    約定，一稱按銀行利息計算，一稱金額沒有一定，有多就多給等語，且二人對於
    領取系爭一百萬元經過之陳述亦不相符，即難信為真實，況證人雷仁光自承是伊
    開口向原告借錢的，伊是跟原告說借錢給他們買房子，被告雖然在場，但並未有
    所表示，且由原告以己有房屋貸款五十萬元供他們購屋亦是伊向原告建議的等語
    ，則依證人雷仁光陳述借款經過，縱原告確有將房屋貸款所得及己有金錢合計一
    百萬元用供雷仁光與被告購買系爭房屋，亦是因雷仁光向原告借貸之故，系爭消
    費借貸關係應存在於原告與證人雷仁光之間，原告雖另抗辯被告曾向其表示將償
    還系爭借款云云，但為被告所否認，原告復未能就此舉證以實其說，此外，原告
    又無法提出其他證據證明兩造間確有消費借貸關係存在，則原告以兩造間之消費
    借貸關係，請求被告給付五十萬元，及自支付命令送達被告翌日起至清償日止，
    按年息百分之五計算之利息，即無理由，應予駁回。
四、結論：原告之訴為無理由，依民事訴訟法第四百三十六條第二項、第七十八條，
    判決如主文。
中      華      民      國    九十二    年      九      月    二十三    日
                                        臺灣桃園地方法院中壢簡易庭
~B法      官  管靜怡
右為正本係照原本作成
如對本判決上訴須於判決送達後廿日內向本院提出上訴狀
中      華      民      國    九十二    年      九      月    二十五    日
~B書  記  官  趙芳媞


司法院資訊處製作；財團法人民間司法改革基金會備份。
